臺灣臺南地方法院刑事判決　　　　　　　95年度重訴字第33號
公　訴　人　臺灣臺南地方法院檢察署檢察官
被　　　告　甲○○
選任辯護人　蔡信泰律師
上列被告因殺人案件，經檢察官提起公訴（95年度偵字第14112
號），本院判決如下：
    主  文
甲○○殺人，處有期徒刑拾壹年，扣案非管制之小武士刀壹把沒
收。
    事  實
一、甲○○因懷疑隔壁鄰居破壞其車子及在網路上散布對其不利
    之言論，遂於民國九十五年九月二十日晚上八、九時許，持
    非屬管制刀械之小武刀一把（刀刃長三十公分，單刃開鋒，
    經鑑驗結果不屬列管武士刀），前往隔壁即楊榮明位於臺南
    市○○路○段一○巷二一弄二六號住處樓下叫囂，要求住於
    該處之人下樓理論，楊榮明及其胞弟丙○○聽聞後，先由該
    住處二樓窗戶往外查看，發現是甲○○持續在該處叫囂，楊
    榮明即下樓一探究竟，遂與甲○○一言不合，進而引發肢體
    衝突及拉扯，詎甲○○明知其所攜帶之上開小武士刀之刀鋒
    銳利，在雙方近距離拉扯間，可能會刺入人體胸腹部等要害
    部位，因此造成死亡之結果，竟仍基於將楊榮明殺害亦不違
    背其本意之不確定殺人犯意，手持上開小武士刀由下往上猛
    力刺入楊榮明之右腹部，致該小武士刀直接穿透腹腔刺入胸
    腔內，穿進肝臟，切斷胸腔主動脈右側面，造成楊榮明右胸
    腔出血約一千毫克，當場倒地休克，並經緊急送醫，惟仍於
    到達臺南縣永康奇美醫院前即因失血性休克發生死亡結果。
二、案經臺灣臺南地方法院檢察署檢察官相驗後自動檢舉及臺南
    市警察局第三分局報請同署偵查起訴。
    理  由
一、關於證據能力之認定：
    卷內所有之供述及非供述證據，被告於本案言詞辯論終結前
    ，並未爭執其證據能力，本院審酌各該證據均非違法蒐證取
    得之證據，並無證據力明顯過低之情形，復經本院於審判期
    日就上開證據依法進行調查、辯論，依刑事訴訟法第一百五
    十九條之五規定，應有證據能力。
二、認定被告有罪之依據：
    訊據被告甲○○固坦承於上開時地，攜帶上開小武士刀前往
    被害人住處樓下，要被害人楊榮明下樓理論，俟被害人下樓
    後，因與被害人一言不合，二人遂發生衝突拉扯，其所持上
    開小武士刀因而刺入被害人右腹部，致被害人休克死亡之事
    實，惟矢口否認有何殺人犯行，辯稱：是被害人要搶他手上
    拿的刀子，從高處撲向他，才會被刀刺中，他沒有殺人之犯
    意云云。惟查：
  (一)被害人於上開時地下樓與被告理論後，二人一言不合，發生
    衝突拉扯，被告所持之上開武士刀於拉扯中刺入被害人之右
    腹部等情，迭經被告於警詢及偵查中自承：「我們雙方開始
    拉扯，楊榮明當時站在花盆的地方抓住我的左手，然後又抓
    住我的右手……」（見警卷第三至四頁）、「我與死者（即
    楊榮明）繼續拉扯，死者抓住我的雙手，我往後退，死者因
    為抓住我，也跟著一起往下……」（見偵查卷第六二頁）、
    「死者胸前的二處切割傷，是我們拉扯時造成的」（見偵查
    卷第六二至六三頁）等情不諱，且證人即被告之父親乙○○
    於偵查中亦結證稱：「我聽到我兒子在叫『隔壁的人下來』
    ，我就趕快過去查看，看到死者從他家樓上下來，與我兒子
    在爭執，……」等語（見偵查卷第三八頁正、反面），又被
    害人確實被上開小武士刀刺中右腹部，因右腹刀傷，穿刺胸
    主動脈失血性休克死亡，經檢察官督同法醫師解剖鑑定結果
    ，發現被害人身上除腹部致死穿刺傷外，另於胸腹部有二道
    深度僅至真皮層之表淺切劃傷，及於左手掌腕關節上方、小
    指部先端、右手掌尺側及掌心有防禦性刀傷等情，有財團法
    人奇美醫院診斷證明書、檢察官勘驗筆錄、相驗屍體證明書
    各一件及相驗照片十八張、解剖照片三張及法務部法醫研究
    所九十五年十一月二十日法醫理字第○九五○○○四四三二
    號函送之解剖鑑定書一件（見警卷第一七頁、相驗卷第一七
    、一九至三○頁、剖他字卷第一頁、偵查卷第四二至四九頁
    ）附卷可稽，復參以被告於案發後經檢察官聲請法院裁定羈
    押，於九十五年九月二十二日凌晨二時三十五分提解入臺灣
    臺南看守所時，經醫師檢驗結果，其左手臂及左腳背有挫傷
    ，亦有臺灣臺南看守所新收被告收容人內外傷紀錄表一在卷
    可佐（見偵查卷第七一頁），綜上足認被害人在被上開小武
    士刀刺中前，確係正與被告爭執拉扯中，二人均非呈靜止狀
    態，而被告所持之該把小武士刀雖非管制刀械，但刀刃長達
    三十公分，有臺南市警察局刀械鑑驗報告暨該小武士刀照片
    在卷可按（見偵查卷第七五至七六頁），是則被告係具正常
    知識經驗之成年人，依當時其與被害人之爭執已演變成肢體
    衝突之情形，應能預見被害人很可能於兩人拉扯中，被其所
    持上開長達三十公分之小武士刀刺中身體胸腹部等要害部位
    ，造成被害人死亡之結果，竟仍執意手持該刀械與被害人拉
    扯，堪認其確有殺害被害人之不確定故意甚明。再者，證人
    乙○○於偵查中又證稱：「我原先要將我兒子拉回家，死者
    就從我家花盆附近的斜坡撲向我兒子，【我兒子就直覺反應
    將刀舉起來刺到死者】」等情（見偵查卷第三八頁正、反面
    ），亦足認被害人雖因所站位置地勢稍高，致其與被告衝突
    拉扯時，身體有往前撲向被告之動作，但被告見狀，非但未
    放下所持刀械側身躲避，反而舉刀往上刺向被害人之右腹部
    ，且刺入深度頗深，依據上開解剖鑑定書所載，已穿透腹壁
    ，並貫通肝臟，穿刺胸主動脈右側面，造成被害人右胸腔內
    大量出血休克死亡，可見被告下手時用力甚猛，主觀上應有
    「被害人倘因此死亡亦不違背其本意」之不確定殺人故意，
    已甚明確。
  (二)至被害人之弟弟丙○○於本院審理時證稱：「我有看到甲○○從背後拿出一把小武士刀，二話不說就刺向楊榮明右下腹
    部，兩人並沒有發生拉扯」等語（見本院卷第五八、六一頁
    ），與其於警詢時證稱：「當時我在二樓窗戶看到甲○○從
    腰間抽出一支小武士刀，我就馬上下樓，看到我三哥楊榮明
    已坐在隔壁二四號地上，臉部趴在花盆上面……」等語（見
    警卷第六頁正、反面）相互予盾，且與上開解剖鑑定書所載
    被害人確有防禦性刀傷之前開內容不符，則其於本院審理中
    另改稱：被告與被害人沒有拉扯一節，顯與事實不符，尚難
    遽予採信。另證人乙○○於本院審理時雖亦更異前詞，改證
    稱：「楊榮明就與我兒子甲○○抱在一起，我就背後拉開甲○○，才發現楊榮明被刀刺到」等詞（見本院卷第六三頁）
    ，明顯與其於案發後，檢察官相驗時所證稱之前揭證詞內容
    不符，然證人乙○○為被告之父親，其證詞本難期公正而無
    偏頗，自應以其於案發後不久，經檢察官訊問時所未經修飾
    、不利於被告之前開證詞較為可信，其於審理中所為之證言
    ，顯係迴護被告之詞，不可採信，自不足為被告有利之認定
    。
  (三)綜上所陳，本案事證明確，被告殺人犯行堪以認定，應依法
    論科。
三、被告之辯護人雖主張：被告於行為時之精神狀態明顯有異於
    正常人等語，惟經本院囑託高雄市立凱旋醫院鑑定被告於本
    案行為時之精神狀態，該醫院排定日期為被告施以精神鑑定
    後認定：「根據鑑定門診當日案主（即被告）表現及心理衡
    鑑報告，以及法院檢附之相關資料，案主於案發時之精神狀
    況及行為能力仍屬案主自我心理運作程序之內，其辨識行為
    違法之能力或依其辨識而行為之能力，【並無欠缺或減低】
    」等情，有該醫院九十六年五月八日南市凱醫成字第○九六
    ○○○二五二五號函送之精神鑑定書一份在卷可稽（見本院
    卷第五○至八九頁），足認被告縱有罹患精神方面之疾病，
    然其於本案行為時之精神狀態仍屬正常，並無「不能辨識其
    行為違法」、「欠缺或減低依其辨識而行為之能力」之情形
    。另被害人遭被告持刀殺害後，係由被害人之弟弟丙○○打
    電話報案一情，業經丙○○於警詢時證述明確，則警方據報
    到場處理時，已知悉本案犯罪事實，並已得知被告為犯罪嫌
    疑人，參以被告亦供稱：警察到場時，他站在他家對面，都
    沒有說話等語（見本院卷第九八頁），並未表明其即為本案
    行為人，且願接受裁判之意，是被告雖未離開現場，然其所
    為，仍不符合自首之要件，附此敘明。
四、核被告所為，係犯刑法第二百七十一條第一項之殺人罪。爰
    審酌被告僅因小事糾紛即持刀殺人，使被害人於壯年時期即
    喪失寶貴之生命，造成其家屬心中永遠無法彌補之哀痛，其
    犯罪所生之損害非輕，其事後於事證明確之情形下，猶飾詞
    卸責，且未賠償被害人家屬或與之和解取得原諒，對於自己
    違法行為顯然欠缺悔悟改過之具體表現，並參酌被告前無任
    何前科素行，及其係因已有妄想型精神病之先驅症狀，不易
    控制自身情緒（前開精神鑑定書參照），始犯下本案重罪之
    犯罪原因、手段等一切情狀，量處如主文所示之刑。扣案之
    小武士刀一把，係被告所有供犯本案犯罪所用之物，應依法
    宣告沒收。
據上論斷，應依刑事訴訟法第二百九十九條第一項前段，刑法第
二百七十一條第一項、第三十八條第一項第二款，判決如主文。
本案經檢察官丁○○到庭執行職務。
中　　華　　民　　國　　96　　年　　5 　　月　　16　　日
　　　　　　　　　刑事第七庭  審判長  法　官　蔡奇秀
                                      法  官  莊玉熙
                                      法  官  林欣玲
以上正本證明與原本無異。
如不服本判決，應於判決送達後10日內，向本院提出上訴狀。
                                      書記官  鄭佩玉
中　　華　　民　　國　　96　　年　　5 　　月　　16　　日
附錄本案論罪科刑法條全文：
刑法第271條
殺人者，處死刑、無期徒刑或 10 年以上有期徒刑。
前項之未遂犯罰之。
預備犯第 1 項之罪者，處 2 年以下有期徒刑。
